臺灣臺中地方法院刑事判決　　　　　　　　96年度易字第97號
公　訴　人　臺灣臺中地方法院檢察署檢察官
被　　　告　乙○○
選任辯護人　楊榮富律師
上列被告因詐欺案件，經檢察官提起公訴（95年度偵字第26349
號），本院判決如下：
    主    文
乙○○共同連續意圖為自己不法之所有，以詐術使人將本人之物
交付，處有期徒刑陸月，併科罰金銀元壹萬伍千元即新臺幣肆萬
伍仟元，有期徒刑如易科罰金，以銀元佰元即新臺幣玖佰元折
算壹日，罰金如易服勞役，以新臺幣壹仟元折算壹日。
    犯罪事實
一、乙○○自民國（下同）94年10月31日起，可預見真實姓名年
    籍不詳綽號「阿強」之成年男子為詐騙集團之成員，以支付
    每次臨櫃提款新臺幣（下同）2000元、提款機提款1000元之
    報酬，僱用其持張志銘帳號00000000000000號英才郵局之存
    摺、提款卡及密碼提款，所提領之款項係不特定之被害人受
    騙後匯入之款項，即其可預見係受僱「阿強」從事詐欺取財
    或不法犯罪所得款項之提領及匯款，竟仍不違其本意，同意
    擔任俗稱「車手」之工作，持上開張志銘帳戶之存摺、提款
    卡印章及密碼領款，並自「阿強」處收取報酬，而與「阿強
    」共同意圖為自己不法之所有，而基於概括之詐欺取財犯意
    聯絡，俟：
（一）不詳姓名之人與「阿強」基於意圖為自己不法所有之詐欺
      概括犯意，由不詳姓名之人先後自稱「何佩君」、「王淑
      慧」、「黃經理」，先後於94年10月30日20時許至94年11
      月3日止，多次以電話向甲○○詐稱：中二獎100萬元，惟
      須支付稅金購買電器產品云云，後又詐稱：有舉辦賽馬，
      中獎2650萬元，惟需繳交入會費40萬元云云，後再稱：須
      再支付費用，始可領取彩金云云，致甲○○陷於錯誤，誤
      信為真，因之先後依指示匯款6次，總計匯出0000000元，
      其中曾於附表一之編號一、三之時間、地點，匯款40萬元
      及60萬元至張志銘上揭帳戶。
（二）又不詳姓名之人與「阿強」承前詐欺之概括犯意，由不詳
      姓名之人於94年11月1日向丙○○詐稱：問卷調查中頭獎
      100萬元，然需認購電器抵稅云云，使丙○○陷於錯誤，
      因之依指示於附表一編號二之時間地點，匯款43200元至
      前述張志銘之郵局帳戶。
    待甲○○、丙○○先後為附表一之匯款後，再由乙○○與「
    阿強」俟接獲不詳姓名之詐騙集團成員之通知，即於附表二
    所示之時間，由「阿強」駕駛某黑色自小客車，載乙○○前
    往附表二所示之地點，再由乙○○持張志銘帳戶之存摺及印
    鑑入內，填寫提款單後臨櫃提款，或持提款卡由自動櫃員機
    提款，將甲○○及丙○○受騙匯入之款項提領一空，並將款
    項立即交予在外等待之「阿強」，再向「阿強」領取前開報
    酬。嗣因甲○○及丙○○察覺有異報警處理，經警在馬岡厝
    郵局提款單上採得乙○○指紋，而查獲上情。
二、案經臺北市政府警察局移送臺灣臺北地方法院檢察署呈請臺
    灣高等法院檢察署檢察長核轉臺灣新竹地方法院檢察署再呈
    請臺灣高等法院檢察署檢察長核轉臺灣臺中地方法院檢察署
    檢察官偵查起訴。
    理  由
一、訊據被告乙○○固坦承有於附表二所示之時間、地點，持張
    志銘之郵局帳戶存摺、印鑑及提款卡，與「阿強」前往提款
    之事實，惟矢口否認有詐欺取財犯意，辯稱：不知道「阿強
    」的金錢來源是詐騙來的。「阿強」大約是在94年6、7月間
    ，在豐原駭客網咖詢問我，他就是看我沒有工作，問我是否
    要幫他工作，他說他是作期貨的，因為有些帳戶要提領，要
    我協助提領期貨的款項。‥‥自94年7月開始幫「阿強」領
    款云云，惟查：
（一）被害人甲○○及丙○○因遭詐騙而匯款至張志銘郵局帳戶
      一節，業據證人即告訴人甲○○、丙○○二人於警詢及偵
      查中證述甚詳（臺北地檢署95年度偵字第13588號卷第27
      至第31頁、第120頁至第121頁），並有張志銘上開郵局帳
      戶開戶資料1張（前揭卷第39頁）、張志銘郵局帳戶之歷
      史交易清單1份（前揭卷第43頁）及匯款單3張（前揭卷第
      33頁、第34頁、第38頁）附卷可證，已足認定。
（二）被告於附表二所示時間、地點，確有前往各郵局臨櫃或由
      提款機提款，亦據被告於警詢、偵訊及本院自承不諱，並
      有前揭歷史交易清單、提款單（前揭卷第57頁）及監視攝
      影器翻拍照片附卷可佐（前揭卷第47頁至第54頁），被告
      坦承影片中之人確為其本人無誤，且查，附表二編號六之
      馬岡厝郵局提款單上所遺留之指紋，經鑑驗結果，與被告
      左拇指指紋相符，亦有內政部警政署刑事警察局94年12月
      30日刑紋字第0940186518號鑑驗書（前揭卷第59頁）在卷
      足佐，是被告確有於附表二之時間地點提領被害人甲○○
      、丙○○遭詐騙而匯入張志銘帳戶之款項，亦可認定。
（三）再被告可預見所提領之款項應係詐騙集團詐騙被害人匯入
      之款項，亦可由：
    １查被告為臨櫃提款，每次可得2000元，為提款機提款，每
      次可得1000元等情，業據被告於本院自承在卷（本院卷第
      13頁），而至金融機構提款，係日常生活簡便易事，為眾
      所週知之事，倘非所領款項來源不法，恐遭查覺領款人身
      分，自無須支付上開報酬僱請他人負責臨櫃提款或以提款
      機提款，甚且「阿強」實際亦已到提款現場之外等候，並
      係負責接送被告及陪同被告至提款場所，「阿強」既已到
      場，竟不自行領款，而支付每次2000、1000元為報酬僱用
      被告「專職」從事提領之事，再者，金融卡之密碼攸關金
      融卡之持有人得否任意提領帳戶內之存款，具有高度之專
      屬性，若將密碼一併提供予他人，帳戶內之存款將有遭盜
      領之極大風險，此為眾所周知之事實，再提領款項之人直
      接經手款項，一般非有相當信任關係，自無可能任意將印
      鑑、密碼資料交付他人，委請他人代為提款，此為事理之
      常；被告對委請提款之「阿強」之真實姓名地址均不知情
      ，顯見二人間並無任何信任關係，「阿強」竟仍以上開報
      酬委託無信任關係之被告提款，甘冒被告可能將款項侵占
      之風險，在在與常情有違，均足彰顯「阿強」係避免為人
      查覺其身分而僱用被告負責提款，且被告所提領亦係不法
      詐騙所得；又被告係實際從事提款之人，對此節亦有所察
      覺，已足佐證縱「阿強」未明確告知，被告對「阿強」僱
      請其所提領款項係不法所得之財物，確可預見而仍不違背
      本意，同意受僱提領。
    ２再查，被害人甲○○、丙○○如附表一之時間一將款項匯
      入，被告隨即於附表二所載之時間，將匯入款項提量絕大
      部分，對照被告提領款項之時間，與被害人甲○○、丙○○匯入款項之時間，二者相距，最快在20分鐘內，最慢亦
      未逾1小時，扣除被告臨櫃提款尚須等候排隊之時間、同
      日並更換提領地點提款之時間，顯見提款時間距被害人匯
      款時間實甚緊接，顯見被告與「阿強」亦需隨即掌握甲○○、丙○○遭詐騙之匯款時點，此非以電話與詐騙甲○○
      、丙○○之人聯繫，自難為之；而被告亦自承：（法官問
      ：每次去領錢，大約工作多久？）大約2、3小時。（法官
      問：為何要2、3小時？）都是「阿強」開車，到了定點之
      後，「阿強」才會告訴我要領多少錢。（法官問：從你坐
      「阿強」的車到你提領款項的時候，大約都多久？）最快
      大約1小時之內，最快大約30分鐘，最慢大約2、3個小時
      。（法官問：這段時間，是否「阿強」都在說電話？）有
      說電話等語（本院卷第17、18頁），是被告於提領款項前
      後，既與「阿強」同車相處達30分鐘至2、3小時，自會察
      知「阿強」係隨時以電話確認有無金錢匯入提領帳戶內之
      事；而倘非所提款項係詐騙集團提領不法所得，何須等候
      款項匯入，且一俟款項匯入立即提領，且提領大筆現金後
      ，即不再轉存其他金融機構帳戶，即交付予「阿強」？被
      告對此節自難推諉不知，竟仍同意提領；甚且，被告亦自
      承其受僱提領款項，於同日提款多筆，則至不同地點提領
      等情，其供稱：如果提領二次，就是去不同家提領等語（
      本院卷第15頁），倘非所提領款項係詐騙得來之不法所得
      ，為使查緝困難，避免為金融機構之承辦人員查覺短短數
      十分或1小時內接連提款，顯有異狀，何須如此？均足見
      被告對所提領金錢係不法犯罪所得，已可預見，猶不違背
      其本意予以提領。
    ３再且近來竊車恐嚇取財及利用「刮刮樂」等名義詐欺取財
      之犯罪類型層出不窮，該等犯罪，均係利用他人帳戶作為
      恐嚇取財或詐欺所得財物之出入帳戶，以避為人追查詐騙
      者之身分，並經媒體廣為披載，被告對此均難諉為不知，
      而被告多次持張志銘之郵局帳戶存摺、印鑑提款卡等物前
      往提款，卻未曾見過張志銘本人，而係與在網咖認識，不
      知其真實姓名來歷之「阿強」一同領款，參以「阿強」為
      逃避查緝其身分，均不出面領款，則該張志銘之帳戶係人
      頭帳戶，亦可預見，縱被告不能確知所領取之款項係何人
      如何遭詐騙後匯款，惟其既可預見所提領者為被害人遭詐
      騙而匯入人頭帳戶款項，仍不違其本意，同意以上開報酬
      受僱於不知真實姓名之「阿強」，等候款項匯入立即提領
      人頭帳戶內之款項，被告與「阿強」均具為自己不法所有
      意圖，且與「阿強」有詐欺不確定犯意之犯意聯絡及行為
      分擔亦明。
（四）被告雖辯稱：他說他作期貨，有時候在忙，需要我幫忙去
      提錢。不知所提領款項係詐騙而來云云，惟倘「阿強」因
      事多繁忙，不克前往提款，何以又陪同並接送被告前往提
      款，「阿強」既陪同，又何需被告前往提款？且同日提款
      如有多筆，竟又更換提款地點？是被告所辯，均非可採。
      至選任辯護人楊榮富律師辯稱：係詐騙集團之人為詐欺行
      為後，被告始為搬運贓物之行為，應成立搬運贓物罪嫌，
      被告並沒有與「阿強」有犯意聯絡。且被告係以幫助他人
      犯罪之意而參與詐欺取財構成要件以外之行為云云，惟查
      ，被告與「阿強」有詐欺取財之犯意聯絡及行為分擔，已
      如前述，被告係出於詐欺取財之不確定犯意，本件自非僅
      成立搬運贓物，選任辯護人所辯顯非可採。事證明確，被
      告上揭犯行堪予認定。
二、核被告乙○○所為，係犯刑法第339條第1項之詐欺取財罪。
    又按共同實施犯罪行為之人，在合同意思範圍以內，各自分
    擔犯罪行為之一部，相互利用他人之行為，以達其犯罪之目
    的者，即應對於全部所發生之結果，共同負責，且共同正犯
    之意思聯絡，原不以數人間直接發生者為限，即有間接聯絡
    者，亦包括在內。如甲分別邀約乙、丙犯罪，雖乙、丙間彼
    此並無直接之聯絡，亦無礙於其為共同正犯之成立，最高法
    院92年度臺上字第5407號判決可資參照。再被告與「阿強」
    之成年男子及不詳姓名之人，就本件犯行有犯意聯絡及行為
    分擔，均為共同正犯。再被告基於概括犯意，先後於附表二
    之時間提領款項，該時間緊接，所犯構成要件相同，顯係基
    於概括犯意反覆為之，為連續犯，依修正前刑法第56條論以
    一罪，並加重其刑。爰審酌被告並無前科，其可預見所提領
    款項係被害人遭詐騙集團成員詐欺所得，猶不違背其本意，
    多次貪圖小利，與詐騙集團成員一同等候被害人遭不詳姓名
    之人詐騙後匯入款項，再予以提領，其於本件詐欺取財犯行
    係擔任領款之車手工作，又其本件提領之金額為99萬5千元
    ，暨其從事提領工作使「阿強」等人得取得詐騙取財之所得
    ，對被害人所致之危害程度，又其犯後遲未能供出「阿強」
    等詐騙集團成員以供警方查緝，惟其事後已與被害人甲○○
    、丙○○達成和解，有調解筆錄可佐（本院卷第37、76頁）
    ，分別賠償被害人甲○○、丙○○，各20萬元、43200元，
    其中雖未全數賠償被害人甲○○，惟亦已部分彌補其損失，
    暨考其犯後態度等一切情狀，量處如主文所示之刑，並諭知
    有期徒刑易科罰金及罰金易服勞役之折算標準。
三、又查，被告行為後，刑法業已於95年7月1日修正施行，其中
    ：
（一）修正後刑法第2條第1項規定，已將新舊法律適用之「從新
      從輕」原則，改採「從舊從輕」原則，而此規定僅係規範
      行為後法律變更所生新舊法律比較適用之準據法，並非實
      體刑罰法律，自不生行為後法律變更之比較適用之問題，
      應逕行適用新法第2條第1項之規定，為「從舊從輕」之比
      較。
（二）再修正前刑法第28條規定：「二人以上共同實『行』犯罪
      之行為者，皆為正犯。」，修正後同條則規定為：「二人
      以上共同實『施』犯罪之行為者，皆為正犯。」比較新舊
      法對被告而言應無有利、不利問題，再參照最高法院95
      年臺上字第5599號判決亦載「若條文之修正無關乎處罰之
      輕，僅為其他純文字之修正，即非刑法第2條所指之法律
      有變更，自無庸依該規定為新舊法之比較，而應依一般法
      律適用原則，適用裁判時法。」，是本件就共犯之規定，
      應適用裁判時之修正後刑法第28條之規定。
（三）被告行為後，修正後刑法已將修正前刑法第56條「連續數
      行為而犯同一之罪名者，以一罪論。但得加重其刑至二分
      之一」之規定，予以廢除，該條廢除後，該條原規定之數
      行為而犯同一之罪名者，除有接續犯之情形外，應按數罪
      併罰之原則論處，比較廢除前後刑法第56條之規定，廢除
      後之規定，並未較有利於被告，故本件應適用被告行為時
      即廢除前刑法第56條之規定予以論處。
（四）刑法第339條第1項之詐欺取財罪，罰金刑部分係處1千元
      以下罰金，依修正後刑法施行法增訂第1條之1之規定：「
      中華民國九十四年一月七日刑法修正施行後，刑法分則編
      所定罰金之貨幣單位為新臺幣。」「九十四年一月七日刑
      法修正時，刑法分則編未修正之條文定有罰金者，自九十
      四年一月七日刑法修正施行後，就其所定數額提高為三十
      倍。但七十二年六月二十六日至九十四年一月七日新增或
      修正之條文，就其所定數額提高為三倍。」及刑法第33條
      第5款修正為：「主刑之種類如下：‥‥五、罰金：新臺
      幣一千元以上，以百元計算之。」等規定觀之，依修正後
      之法律，刑法第339條第1項之詐欺取財罪所得科處之罰金
      刑最高額為新臺幣3萬元（1千元乘以30倍）、最低額為新
      臺幣1千元；而依被告行為時即修正前刑法第33條第5款規
      定之罰金最低額銀元1元計算，刑法第339條第1項之詐欺
      取財罪之罰金刑之最高額為銀元1萬元（因提高10倍）即
      新臺幣3萬元，最低額為銀元10元（因提高10倍）即新臺
      幣30元。因此，比較上述修正前、後之刑罰法律，自應以
      被告行為時即修正前刑法關於科處罰金刑之法律較有利於
      被告。
（五）修正前刑法第41條第1項前段規定：「犯最重本刑為5年以
      下有期徒刑以下之刑之罪，而受6個月以下有期徒刑或拘
      役之宣告，因身體、教育、職業、家庭之關係或其他正當
      事由，執行顯有困難者，得以1元以上3元以下折算1日，
      易科罰金。」又被告行為時之易科罰金折算標準，依修正
      前罰金罰鍰提高標準條例第2條前段（現已刪除）規定，
      就其原定數額提高為100倍折算1日，則本件被告行為時之
      易科罰金折算標準，應以銀元300元折算1日，經折算為新
      臺幣後，應以新臺幣900元折算為1日；惟修正後刑法第41
      條第1項前段規定：「犯最重本刑為5年以下有期徒刑以下
      之刑之罪，而受6個月以下有期徒刑或拘役之宣告者，得
      以新臺幣1000元、2000元或3000元折算1日，易科罰金。
      」比較修正前後之易科罰金折算標準，以修正前刑法之規
      定，較有利於被告，則應依刑法第2條第1項前段，適用修
      正前刑法第41條第1項前段規定，定其折算標準，併此敘
      明。
（六）查被告行為時之刑法第42條第2項前段規定：「易服勞役
      以一元以上三元以下折算一日。」，而被告行為時之易服
      勞役折算標準，業據修正前罰金罰鍰提高標準條例第二條
      前段規定，就其原定數額提高為100倍折算1日，則其行為
      時之易服勞役折算標準，應以銀元100元以上300元以下折
      算1日，即新臺幣300元以上900元以下折算1日。惟修正後
      刑法第42條第3項前段規定：「易服勞役以新臺幣一千元
      、二千元或三千元折算一日。」比較修正前後之易服勞役
      折算標準，以修正後之規定，較有利於被告，則應依刑法
      第2條第1項後段規定，適用修正後刑法第42條第3項前段
      規定，定其折算標準。
據上論斷，應依刑事訴訟法第299條第1項前段，刑法第2條第1項
、第28條、修正前刑法第56條、刑法第339條第1項、修正前刑法
第41條第1項前段、刑法第42條第3項前段，罰金罰鍰提高標準條
例第1條前段、修正前罰金罰鍰提高標準條例第2條，現行法規所
定貨幣單位折算新臺幣條例第2條，判決如主文。
中　　華　　民　　國　　96　　年　　3 　　月　　13　　日
                   刑事第十庭   審判長法  官  賴妙雲
                                      法  官  江奇峰
                                      法  官  黃家慧
上正本證明與原本無異。
如不服本判決，應於送達後十日內向本院提出上訴狀（須附繕
本），上訴於臺灣高等法院臺中分院。
                                      書記官  陳靖騰
中　　華　　民　　國　　96　　年　　3 　　月　　13　　日
 附表一
 ┌──┬───┬────┬────┬────┬────┐
 │編號│被害人│匯款時間│匯款地點│匯款方式│匯款金額│
 ├──┼───┼────┼────┼────┼────┤
 │　1 │甲○○│94年10月│南港後山│入戶匯款│400000元│
 │    │      │31日16時│埤郵局  │        │        │
 │    │      │20分    │        │        │        │
 │    │      │        │        │        │        │
 ├──┼───┼────┼────┼────┼────┤
 │  2 │丙○○│94年11月│三重忠孝│入戶匯款│ 43200元│
 │    │      │01日15時│路郵局  │        │        │
 │    │      │03分    │        │        │        │
 ├──┼───┼────┼────┼────┼────┤
 │  3 │甲○○│94年11月│南港後山│入戶匯款│600000元│
 │    │      │02日11時│埤郵局  │        │        │
 │    │      │10分    │        │        │        │
 └──┴───┴────┴────┴────┴────┘
 附表二
 ┌──┬──────┬────┬───┬───┬───┐
 │編號│時        間│地    點│方  式│金  額│被害人│
 │    │            │        │      │      │      │
 ├──┼──────┼────┼───┼───┼───┤
 │  1 │94年10月31日│后里郵局│臨  櫃│380000│甲○○│
 │    │16時40分    │        │      │      │      │
 ├──┼──────┼────┼───┼───┼───┤
 │  2 │94年10月31日│月眉郵局│提款機│ 20000│甲○○│
 │    │16時53分    │        │      │      │      │
 ├──┼──────┼────┼───┼───┼───┤
 │  3 │94年11月01日│豐原中正│提款機│ 40000│丙○○│
 │    │15時36分    │路郵局  │      │      │      │
 ├──┼──────┼────┼───┼───┼───┤
 │  4 │94年11月01日│豐原中正│提款機│  3000│丙○○│
 │    │15時38分    │路郵局  │      │      │      │
 ├──┼──────┼────┼───┼───┼───┤
 │  5 │94年11月02日│大雅郵局│臨  櫃│460000│甲○○│
 │    │11時44分    │        │      │      │      │
 ├──┼──────┼────┼───┼───┼───┤
 │  6 │94年11月02日│馬岡厝郵│臨  櫃│ 92000│甲○○│
 │    │12時04分    │局      │      │      │      │
 └──┴──────┴────┴───┴───┴───┘
中華民國刑法第339條第1項
 （普通詐欺罪）
意圖為自己或第三人不法之所有，以詐術使人將本人或第三人之
物交付者，處5年以下有期徒刑、拘役或科或併科1千元以下罰金
。
